【裁判字號】    97,交訴緝,2
【裁判日期】    980715
【裁判案由】    公共危險等
【裁判全文】
臺灣高雄地方法院刑事判決             97年度交訴緝字第2號
公  訴  人  臺灣高雄地方法院檢察署檢察官
被      告  甲○○
上列被告因公共危險案件，經檢察官提起公訴（96年度偵緝字第
3485號），本院判決如下：
    主  文
甲○○無罪。
    理  由
一、公訴意旨略以：被告甲○○於民國96年1 月1 日21時10分許
    ，騎乘其所有車牌號碼ISS-396 號重機車（下稱系爭機車）
    ，行經高雄縣鳳山市○○○ 路53號前時，本應注意車前狀況
    並隨時採取必要之安全措施，又在劃有分向限制線之路段，
    不得駛入來車之車道內，且依當時狀況並無不能注意之情形
    ，竟疏未注意，在該處沿海洋2 路西往東方向（逆向）行駛
    ，不慎撞擊沿海洋2 路內側車道東往西方向行經該處、由丁○○所騎乘車牌號碼H7K- 572號重機車（後載丙○○），致
    H7 K-572號重機車倒地撞擊戊○○所有停放在該處路邊之車
    牌號碼JTP-636 號重機車發生事故，丁○○因此受有顏面、
    左肩及四肢多處擦挫傷之傷害，而丙○○亦因此受有右上肢
    及左膝多處摩擦挫傷之傷害。詎甲○○於肇事後並未下車查
    看，亦未對丁○○、丙○○施以必要之救護即行逃逸。因在
    場路人記下系爭車輛號牌，因而為警循線查獲等語，認被告
    甲○○涉有刑法第185 條之4 駕駛動力交通工具肇事逃逸罪
    、同法第284 條第1 項之過失傷害罪嫌。
二、按犯罪事實應依證據認定之，無證據不得認定犯罪事實，不
    能證明被告犯罪者，應諭知無罪之判決，刑事訴訟法第154
    條第2 項、第301 條第1 項分別定有明文。又事實之認定，
    應憑證據，如未能發現相當證據，或證據不足以證明，自不
    能以推測或擬制之方法，以為裁判基礎。而認定不利於被告
    之事實，須依積極證據，茍積極證據不足為不利於被告事實
    之認定時，即應為有利於被告之認定，更不必有何有利之證
    據。另認定犯罪事實所憑之證據，雖不以直接證據為限，間
    接證據亦包括在內，然而無論直接或間接證據，其為訴訟上
    之證明，須於通常一般之人均不致有所懷疑，而得確信其為
    真實之程度者，始得據為有罪之認定，倘其證明尚未能達到
    此一程度，而有合理之懷疑存在時，致使無從形成有罪之確
    信，根據「罪證有疑，利於被告」之證據法則，即不得遽為
    不利被告之認定（最高法院94年度台上字第5509號判決意旨
    可資參照）。告訴人之告訴，係以使被告受刑事追訴為目的
    ，其指訴是否與事實相符，仍應調查其他證據，以資審認，
    必被害人所述被害情形，無瑕疵可擊，且就其他方面調查，
    又與事實相符，始足據為有罪判決之基礎（最高法院81年度
    臺上字第3539號判決要旨參照）。
三、證據能力部分
  (一)按被告以外之人於審判外之陳述雖不符刑事訴訟法第159 條
    之1 至之4 等4 條之規定，而經當事人於審判程序同意作為
    證據，法院審酌該言詞陳述或書面陳述作成時之情況，認為
    適當者，亦得為證據；當事人、代理人或辯護人於法院調查
    證據時，知有刑事訴訟法第159 條第1 項不得為證據之情形
    ，而未於言詞辯論終結前聲明異議者，視為有前項之同意，
    同法第159 條之5 定有明文。本件證人丁○○、丙○○、戊○○固均曾於警詢為陳述，其等性質雖屬傳聞證據，惟其等
    所為之上開筆錄內容，業經本院審理時予以提示並告以要旨
    ，且各經檢察官及被告表示意見。當事人已知上述筆錄乃傳
    聞證據，且均未於言詞辯論終結前對該等筆錄內容異議，依
    法其等上開筆錄具有證據能力。
  (二)按被告以外之人於偵查中向檢察官所為陳述，除顯有不可信
    之情況者外，得為證據，同法第159 條之1 第2 項定有明文
    。本件證人丙○○、潘隆旭於檢察官偵查中所為之陳述（見
    偵卷第21至22、39至40頁），其等未曾提及檢察官在偵查時
    有不法取供之情形，反對該項供述得具有證據能力，亦未釋
    明上開供述有顯不可信之情況，依上說明，其等於偵查中之
    證言自具有證據能力。
四、本件公訴人認被告甲○○涉犯刑法第185 條之4 駕駛動力交
    通工具肇事逃逸罪、同法第284 條第1 項之過失傷害罪嫌，
    無非係以證人丁○○、丙○○、戊○○於警詢之證述、證人
    丙○○、潘隆旭於檢察官訊問時之證述、本件車禍道路交通
    事故現場圖、調查報告表(一)、(二)、肇事逃逸追查表、員警職
    務報告書、現場蒐證照片、丁○○及丙○○提出之診斷證明
    書、車籍查詢基本資料等資為論據。訊據被告固供稱系爭機
    車為伊所有，惟堅詞否認有肇事逃逸、過失傷害之犯行，並
    辯稱案發當時伊人在桃園地區工作，也住在該地，因為94年
    間向「葉代書」借錢未還清，系爭機車遂遭牽走質押未還，
    肇事當時系爭機車並非伊騎乘等語。經查：
  (一)按登記於被告名下之系爭機車於96年1 月1 日21時10分，逆
    向行經高雄縣鳳山市○○○ 路53號前，與由丁○○所騎乘車
    牌號碼H7K- 572號重機車（後載丙○○）發生擦撞，致H7K-
    572 號重機車倒地撞及戊○○所有停放在該處路邊之車牌號
    碼JTP- 636號重機車致生事故後即行逃逸乙節，業據證人即
    告訴人丁○○、丙○○分別於警詢（警卷第5 頁背面至第6
    頁、第9 頁）及本院審理時具結證述（本院卷第156 至158
    、92至98頁）在卷，核與證人戊○○於警詢（警卷第7 頁背
    面至第8 頁）、證人即員警乙○○於本院審理時具結證述之
    內容（本院卷第159 至160 頁）相符。而丁○○因此受有顏
    面、左肩及四肢多處擦挫傷之傷害，丙○○亦因此受有右上
    肢及左膝多處摩擦挫傷之傷害，亦有卷附國軍高雄醫院附設
    民眾診療服務處診斷證明書2 紙（警卷第10至11頁）在卷可
    稽。此外復有高雄縣政府警察局交通隊道路交通事故肇事逃
    逸追查表、高雄縣政府警察局鳳山分局道路交通事故現場圖
    、道路交通事故調查表(一)、(二)、現場蒐證照片15幀（警卷第
    13至20頁）、車籍查詢基本資料（警卷第24頁）、員警職務
    報告書（警卷第26頁）可資為證。故登記於被告名下之系爭
    機車於前揭時、地，與由丁○○所騎乘車牌號碼H7K- 572號
    重機車發生擦撞，致丁○○受有顏面、左肩及四肢多處擦挫
    傷之傷害，丙○○受有右上肢及左膝多處摩擦挫傷之傷害後
    即行逃逸乙節，堪以認定。
  (二)惟僅憑登記於被告名下之系爭機車於前揭時、地，與由丁○○所騎乘車牌號碼H7K- 572號重機車發生擦撞，致丁○○、
    丙○○分別受有傷害後即行逃逸乙節，是否即可遽認被告涉
    有刑法第185 條之4 駕駛動力交通工具肇事逃逸罪、同法第
    284 條第1 項之過失傷害罪嫌之犯行，非無疑義，仍應調查
    其他證據，以資審認。
  (三)按證人丁○○於警詢雖證稱看見對方後就撞上等語。惟其於
    本院審理時則證稱在發生擦撞前沒有看見對方長相，也無法
    確定對方性別，更無法確定對方是否為被告（本院卷第15 6
    至157 頁）；證人丙○○於檢察官訊問時及本院審理時均具
    結證稱當時只有看到對方背面，所以沒有辦法認出對方等語
    （偵卷第22頁、本院卷第96頁）；證人戊○○於警詢時證稱
    肇事當時伊人在屋內，並未看到另一部肇事車輛（警卷第7
    頁背面）；證人即處理員警乙○○於本院審理時具結證稱到
    達現場時肇事者已不在現場，是路人將肇事車輛之資料抄下
    後交給丁○○，警方再循資料追查等語（本院卷第159 頁）
    ，是本件車禍當時系爭機車是否為被告所騎乘，從證人丁○○、丙○○、戊○○、乙○○之上開證述內容，並無法獲得
    確實之證明。
  (四)又被告辯稱案發當時（即96年1 月1 日）伊在桃園地區工作
    ，也住在該地，並未在高雄等語。經查，從被告經警通知後
    赴警局製作之警詢筆錄上之記載（警卷第1 頁），及其個人
    戶籍資料查詢結果顯示，被告於96年3 月31日前赴警局製作
    筆錄時，被告之戶籍設在台北市，而當時現住地址則在桃園
    縣楊梅鎮，另從證人潘隆旭於檢察官訊問時證稱94年4 月起
    至95年1 月間止，被告曾在中壢浩宇工程行工作（偵卷第39
    至40頁），及卷附被告94年、95年之間各類所得扣繳暨免扣
    繳憑單顯示（偵卷第42至43頁），被告於94年、95年間確實
    在浩宇工程行、樺宇有限公司工作，且從被告提出之卷附交
    通違規資料顯示（本院卷第203 頁），被告於94年間因交通
    違規遭取締地點，是在桃園縣政府警察局交通隊之轄區，足
    見被告辯稱案發當時伊在桃園地區工作，並不在高雄，尚非
    無據。又被告另辯稱因透過游姓友人介紹與庚○○、「葉代
    書」認識後，向自稱「葉代書」之人借錢並將系爭機車交給
    對方作為抵押等語。按在一般民間借貸，貸與人要求借用人
    提供一定之擔保品作為債權之擔保，並未違反日常生活之經
    驗法則，且從被告提供庚○○之手機門號為0000000000，經
    查詢該行動電話門號之申請人確為庚○○（97審交訴緝1 卷
    第32頁），顯見被告辯稱因透過游姓友人介紹與庚○○、「
    葉代書」認識後，向「葉代書」借錢並將系爭機車交給「葉
    代書」作為抵押等語，亦非全然無據。
五、綜上所述，本件被告上開所供，是否俱與實情不符而全然不
    可採信，並非無疑。本件公訴人所舉之證據與指出之證明方
    法，尚有合理性之懷疑存在，未得使本院確信被告涉有本件
    駕駛動力交通工具肇事逃逸及過失傷害之犯罪，揆諸前開判
    例意旨，自不能單憑卷附證人丁○○、丙○○、戊○○於警
    詢之證述、證人丙○○、潘隆旭於檢察官訊問時之證述，及
    本件車禍道路交通事故現場圖、調查報告表(一)、(二)、肇事逃
    逸追查表、員警職務報告書、現場蒐證照片、丁○○及丙○○提出之診斷證明書、車籍查詢基本資料等證據，以推測或
    擬制之方法，作為裁判基礎。從而，公訴意旨所指被告涉有
    本件駕駛動力交通工具肇事逃逸及過失傷害之犯行，仍有合
    理懷疑之處，而不能確信為真實，揆諸前開說明，應認被告
    上開犯罪尚屬不能證明。此外，本院復查無其他積極證據可
    資認定被告涉有前開罪嫌，自屬不能證明被告犯罪，依法應
    為無罪之諭知。
據上論斷，應依刑事訴訟法第301 條第1 項，判決如主文。
本案經檢察官己○○到庭執行職務。
中    華    民    國    98    年     7    月    15    日
                刑事第六庭    審判長法  官  李璧君
                                    法  官  鄭峻明
                                    法  官  曾仁勇
以上正本證明與原本無異。
如不服本判決應於收受本判決後10日內向本院提出上訴書狀，並
應敘述具體理由，如未敘述上訴理由者，應於上訴期間屆滿後20
日內補提理由書狀於本院（均須按他造當事人之人數附繕本）「
切勿逕送上級法院」。
中    華    民    國    98    年     7    月    15    日
                                    書記官  王紀芸


司法院資訊處製作；財團法人民間司法改革基金會備份。
